【裁判字號】    95,簡上,281
【裁判日期】    951114
【裁判案由】    詐欺
【裁判全文】
臺灣臺南地方法院刑事判決             95年度簡上字第281號
上  訴  人
即  被  告  甲○○
上列上訴人即被告因詐欺案件，不服本院九十五年度簡字第一一
三六號中華民國九十五年六月九日第一審簡易判決（聲請案號：
臺灣臺南地方法院檢察署九十五年度營偵字第四五二號），提起
上訴，本院管轄之第二審合議庭判決如下：
    主  文
上訴駁回。
    事  實
一、甲○○得知有人欲使用他人金融帳戶，雖預見將其存摺及金
    融卡等金融帳戶資料提供予他人使用，將可作為幫助犯罪集
    團成員實施詐欺取財、恐嚇取財行為時，要求被害人匯入款
    項以遂行犯罪目的之不法使用等情，竟仍不顧他人可能遭受
    詐欺取財或恐嚇取財之危險，基於縱若有人持其金融帳戶犯
    詐欺取財或恐嚇取財罪行，亦不違反其本意之幫助犯意，於
    民國九十四年八月二十四日上午十時許，在臺北縣新莊市新
    莊體育公園內，將其妻吳桂美所有中華郵政股份有限公司臺
    南白河郵局（下稱臺南白河郵局）帳號000000000
    00000號帳戶之存摺及金融卡（含密碼）等帳戶資料，
    以新臺幣（下同）二千元之代價，出租予姓名年籍均不詳之
    人，而容認其以之遂行詐欺取財及恐嚇取財之犯罪。嗣取得
    甲○○上開臺南白河郵局帳戶之恐嚇取財集團成員間，即共
    同基於意圖為自己不法所有之概括犯意聯絡，而為下列恐嚇
    取財犯行：
  (一)於九十四年八月二十七日上午十時許，由姓名年籍均不詳之
    恐嚇取財集團成員撥打電話向戊○○恫稱其女兒因積欠地下
    錢莊債務未歸還，現在地下錢莊手上，要求戊○○匯款至甲○○上開帳戶為其女兒還錢，否則對其女兒不利云云，致戊○○心生畏怖，於同日上午十一時五十分許，在高雄市新興
    郵局將七萬元匯入甲○○上開帳戶。
  (二)於九十四年八月二十七日上午十時三十分許，由姓名年籍均
    不詳之同上集團成員撥打電話向丙○○恫稱其兒子因積欠地
    下錢莊債務未歸還，現在地下錢莊手上，要求丙○○匯款至
    甲○○上開帳戶為其兒子還錢，否則對其兒子不利云云，致
    丙○○心生畏怖，於同日中午十二時三十二分許，在高雄市
    新興郵局將十萬元匯入甲○○上開帳戶。
  (三)於九十四年八月二十七日上午十一時二十分許，由姓名年籍
    均不詳之同上集團成員撥打電話向丁○○恫稱其兒子遭綁架
    ，要求丁○○匯款至甲○○上開帳戶，否則對其兒子不利云
    云，致丁○○心生畏怖，於同日中午十二時三十二分許，在
    臺北市郵政總局將五萬元匯入甲○○上開帳戶。
    嗣經戊○○、丙○○及丁○○分別向子女求證始知受騙，因
    而報警查悉上情。
二、案經臺南縣警察局白河分局報請臺灣臺南地方法院檢察署檢
    察官偵查後聲請以簡易判決處刑。
    理  由
一、上訴人即被告（下稱被告）甲○○於警偵及本院準備程序中
    固均坦承確有於上揭時、地，將其妻吳桂美上開臺南白河郵
    局帳戶存摺及金融卡（含密碼）等物，以二千元代價出租姓
    名年籍均不詳之人等情不諱，惟並未承認有何幫助恐嚇取財
    之犯行。查：
  (一)取得上開吳桂美臺南白河帳戶資料之恐嚇取財集團成員間即
    基於意圖為自己不法所有之概括犯意聯絡，於如事實欄一之
    (一)(二)(三)所載之時間、地點，分別以上開方式，向戊○○、丙○○及丁○○等三人恫嚇，致戊○○、丙○○及丁○○等三
    人心生畏懼，隨即將如事實欄一之(一)(二)(三)之款項匯入上揭吳
    桂美之帳戶，嗣經同集團成員隨即提領一空等事實，業據證
    人即被害人戊○○、丙○○及丁○○分別於警詢中指證綦詳
    ，且有吳桂美上開帳戶開戶基本資料影本、查詢最近交易詳
    情表各一份、郵政匯款執據影本三份及照片影本五張附卷可
    稽，自堪認定屬實。
  (二)被告固未坦承幫助恐嚇取財犯行，然今日一般人均可任意至
    郵局或銀行開設金融帳戶，如非供犯罪之非法使用，衡情自
    無置自己名義帳戶不用，而出價取得他人帳戶使用之必要；
    又衡諸金融帳戶事關存戶個人財產權益之保障，其與金融卡
    及密碼結合，專有性自屬更高，除非本人或與本人親密關係
    者，難認有何理由可自由流通使用該存摺、金融卡及密碼，
    而一般人均有妥為保管防阻他人任意使用之認識，縱因特殊
    情況偶有交付他人使用之需，亦必然深入瞭解用途後再行提
    供以使用，方符常情；且該等專有物品如落入不明人士手中
    ，極易被利用為與財產有關之犯罪工具，是若無正當理由，
    竟願出價徵求他人提供帳戶，客觀上即應預見其將作為詐欺
    取財或恐嚇取財之工具，而供存入某筆資金後，再行領出之
    用，且該存入及提領過程係有意隱瞞其流程及行為人身分曝
    光之用意，凡此均應為一般人本於一般認知能力所易於意會
    ，而屬於常識者。本案被告主動聯絡姓名年籍均不詳之人，
    並在期待對方交付使用帳戶對價之心態下，主動提供上開帳
    戶存摺及金融卡（含密碼）等物供非熟識之他人匯款及提款
    ，其間竟對該他人身分來歷毫無所悉，自是明顯違背一般生
    活經驗，上開應予預見之事實被告顯無理由諉稱不知。綜合
    上情，足證被告就本案恐嚇取財集團上開犯行有幫助之不確
    定故意至明。
  (三)綜上，本件事證明確，被告犯行洵堪認定，應依法論科。
二、按刑法上之幫助犯，係對於犯罪與正犯有共同之認識，而以
    幫助之意思，對於正犯資以助力，而未參與實施犯罪之行為
    者而言。又連續幫助與幫助連續原屬有別，如基於概括犯意
    ，多次幫助他人犯罪，為連續幫助；如以一幫助行為，幫助
    他人連續犯罪，則為幫助連續，就幫助犯言，僅有一次之犯
    罪行為。再者，恐嚇罪質，非不含有詐欺性，其與詐欺罪之
    區別，係在行為人對於被害人所用之手段，僅使其陷於錯誤
    者，為詐欺，使發生畏懼心者，為恐嚇。被告基於幫助恐嚇
    取財之不確定故意，將吳桂美前揭帳戶之存摺及金融卡（含
    密碼）出租予姓名年籍均不詳之成年男子，嗣該名男子及所
    屬恐嚇取財集團成員即意圖為自己不法之所有，先後向被害
    人戊○○、丙○○及丁○○施以恫嚇，致使被害人等均心生
    畏懼，而將款項匯入被告提供之上揭帳戶，核被告所為，係
    犯刑法第三十條第一項、第三百四十六條第一項恐嚇取財罪
    之幫助犯。該恐嚇取財集團成員間，就前開犯行，有犯意聯
    絡及行為分擔，應論以共同正犯；又該恐嚇取財集團成員多
    次恐嚇取財犯行，時間緊接，觸犯構成要件相同之罪名，顯
    係基於概括之犯意反覆為之，屬連續犯。被告以幫助他人犯
    罪之意思，參與構成要件以外之行為，為從犯，爰依修正前
    刑法第三十條第二項之規定，按正犯之刑減輕之。
三、原審以被告罪證明確，依刑事訴訟法第四百四十九條第一項
    前段、第四百五十四條第二項，修正前刑法第二十八條（贅
    引）、第三十條第一項前段、第二項、刑法第三百四十六條
    第一項、修正前刑法第四十一條第一項前段，罰金罰鍰提高
    標準條例第一條前段、廢止前罰金罰鍰提高標準條例第二條
    （原審判決漏未記載修正前刑法第三十條第一項前段），並
    審酌被告之素行、犯罪之動機、目的、手段係為不法利益，
    不思正途賺取錢財，竟因貪圖小利而提供帳戶幫助他人恐嚇
    取財，助長他人犯罪，增加政府查緝困難，且造成本案被害
    人之財產損失，暨被告犯後供承犯行態度良好、檢察官之求
    刑等一切情狀，從輕量處有期徒刑三月，並諭知易科罰金之
    折算標準。認事用法俱無不合，量刑亦稱妥適。被告雖以原
    審量刑過重，請求改判較輕之刑或宣告緩刑為由提起上訴，
    惟不法集團橫行，多半向他人借用或蒐購帳戶以為隱匿其身
    分供作被害人匯款之管道，屢於報章雜誌多所報導，嚴重者
    向地下錢莊週轉借貸，甚至導致被害人因而家破人亡，所見
    多聞；雖提供帳戶資料者多半屬於經濟上弱勢，本即有金錢
    上之迫切需要者，為求一時之溫飽而幫助犯罪，尚不難理解
    其動機，然原審已依修正前刑法第五十七條各款規定予以斟
    酌，因而量處最低刑度，本院認為堪屬允當。被告上訴為無
    理由，應予駁回。末查，被告迄未賠償被害人所受損失，尚
    難認被害人所受損害業已彌補，亦不宜宣告緩刑。
四、按被告行為後，法律有變更者，依修正前刑法第二條第一項
    之規定，以適用裁判時法為原則，如行為時法有利於行為人
    ，則例外適用行為時法；被告行為後，刑法業於九十四年二
    月二日修正公布，於九十五年七月一日施行，依修正後刑法
    第二條第一項規定，以適用行為時法為原則，惟如裁判時法
    有利於行為人，則例外的適用裁判時法。而以往實務見解，
    認原判決未及比較適用新舊法時，上訴後，雖比較結果以舊
    法有利於行為人，而原判決別無其他撤銷事由，上訴審仍應
    以此為由撤銷改判。惟修正後之規定係以適用行為時法為原
    則，因此原判決雖未及比較適用，然上訴後，經比較新舊法
    ，行為後之法律並非較有利於行為人，仍應適用行為時法，
    則原判決適用行為時法即無不當，自不構成撤銷之事由（最
    高法院九十五年度台上字第四一一二號判決意旨參照）。本
    次刑法修正之比較新舊法，其中與本案有關者為刑法第三十
    條幫助犯、第三十三條第五款罰金刑、第四十一條第一條第
    一項前段有關易科罰金折算標準之規定，新舊法比較結果，
    新法均未較有利於被告。從而，本案依修正後刑法第二條第
    一項前段規定，就上揭事項，均仍應適用行為時法，則原判
    決適用行為時法即無不當，並不構成撤銷之事由。被告提供
    之臺南白河郵局帳戶存摺、金融卡（含密碼）等帳戶資料，
    係其妻吳桂美所有，且非屬違禁物，爰不另為沒收之諭知，
    併此敘明。
據上論斷，依刑事訴訟法第四百五十五條之一第三項、第三百七
十三條、第三百六十八條，判決如主文。
本案經檢察官乙○○到庭執行職務。
中    華    民    國    95    年    11    月    14    日
                刑事第十庭  審判長法  官  陳欽賢
                                  法  官  林臻嫺
                                  法  官  陳賢德
以上正本證明與原本無異。
不得上訴。
                                  書記官  王志銘
中    華    民    國    95    年    11    月    15    日
附錄論罪科刑法條：
中華民國刑法第三十條
幫助他人犯罪者，為從犯。雖他人不知幫助之情者，亦同。
從犯之處罰，得按正犯之刑減輕之。
中華民國刑法三百四十六條第一項、第三項
意圖為自己或第三人不法之所有，以恐嚇使人將本人或第三人之
物交付者，處六月以上五年以下有期徒刑，得併科一千元以下罰
金。
前二項之未遂犯罰之。
中華民國刑法第三百三十九條第一項
意圖為自己或第三人不法之所有，以詐術使人將本人或第三人之
物交付者，處五年以下有期徒刑、拘役或科或併科一千元以下罰
金。


司法院資訊處製作；財團法人民間司法改革基金會備份。
